【裁判字號】    92,交易,180
【裁判日期】    920904
【裁判案由】    過失傷害
【裁判全文】
臺灣臺南地方法院刑事判決                        九十二年度交易字第一八號
    公  訴  人  臺灣台南地方法院檢察署檢察官
    被      告  丙○○
右列被告因過失傷害案件，經檢察官提起公訴（九十二年度營偵字第九一七號），本
院判決如左：
    主  文
丙○○因過失傷害人，處拘役伍拾日，如易科罰金，以佰元折算壹日。
    事  實
一、丙○○於民國九十一年十月五日晚間，駕駛車號Ｓ４—４７７３號自用小貨車，
    沿台南縣柳營鄉○○路由南往北方向行駛，於同日晚間十八時十五分許，途經新
    營市○○路急水溪橋橋面（急水溪橋以北為新營市○○路，以南為柳營鄉○○路
    ）與急水溪堤防道路之無號誌交岔路口時，本應注意行經無號誌之交岔路口，應
    減速慢行，作隨時停車之準備及車輛行至無號誌之交岔路口，轉彎車應暫停讓直
    行車先行，而依當時情形，客觀上又無不能注意之情事，其能注意竟疏未注意該
    處為無號誌之岔路口，且其為轉彎車，未作減速慢行及隨時停車之準備，且未讓
    延平路上之直行車先行即貿然作左轉彎欲進入急水溪堤防道路，適乙○○無照騎
    駛車號ＬＶ３—１０８號重型機車，沿延平路由北向南直行駛上橋面，乙○○本
    亦應注意其並未考領機車駕照不得行駛上路，且行經無號誌之交岔路口，應減速
    慢行，作隨時停車之準備及機車行駛時，駕駛人應注意車前狀況，並隨時採取必
    要之安全措施，而依當時情形，客觀上亦無不能注意情事，其能注意竟亦疏未注
    意該處為無號誌之交岔路口，可能會有車輛橫彎轉向之車前狀況，未採取減速慢
    行並作隨時停車準備之必要安全措施，仍貿然持速直行欲通過該岔路口，致丙○
    ○見狀煞避不及，其所駕駛之自小貨車右車身遂與乙○○所騎之機車車頭發生互
    撞，造成乙○○人車倒地，受有右側鎖骨骨折、臉部裂傷、右肩裂傷及右膝裂傷
    等傷害。車禍事故發生後，台南縣警察局新營分局員警甲○○到場處理，在警員
    尚不知何人為肇事車輛之駕駛人前，丙○○主動表示其為駕駛人並自首犯行，接
    受裁判。
二、案經乙○○訴由台南縣警察局新營分局報請臺灣台南地方法院檢察署檢察官偵查
    起訴。
    理  由
一、訊據被告丙○○對於右開時、地駕車左轉發生碰撞車禍，致告訴人乙○○受傷之
    事實均坦承不諱，核與告訴人乙○○指訴之情節相符，復有台南縣警察局道路交
    通事故調查報告表及新興醫院診斷證明書各一紙、交通事故現場照片十幀在卷可
    資佐證。按汽車（均含機車，下同）駕駛人，有未領有駕駛執照駕車情形者，處
    新臺幣六千元以上一萬二千元以下罰鍰，並當場禁止其駕駛及扣留其車輛牌照，
    道路交通管理處罰條例第二十一條第一項第一款定有明文。次按行經無號誌之交
    岔路口時，應減速慢行，作隨時停車之準備；汽車行駛時，駕駛人應注意車前狀
    況，並隨時採取必要之安全措施；車輛行至無號誌之交岔路口，轉彎車應暫停讓
    直行車先行，道路交通安全規則第九十三條第一項第三款、第九十四條第三項、
    第一百零二條第一項第二款亦分別規定甚明。查被告有合法考領駕照，為有駕駛
    經驗之人，對於上開交通安全規則自知之甚稔，而告訴人乙○○既要行駛機車上
    路，對於上開道路交通管理處罰條例及道路交通安全規則亦應知悉，俱為其等應
    注意之事項，而肇事當時係天候晴朗、夜間有照明、柏油路面、雙線道、標線清
    晰、無號誌岔路口、有快慢車道劃分、速限五十公里，有前開道路交通事故調查
    報告表載明可考，據此判斷，足見依當時狀況被告及告訴人乙○○客觀上均無不
    能注意之情狀，詎被告丙○○其應注意能注意竟疏未注意該處為無號誌之岔路口
    ，且其為轉彎車，未作減速慢行及隨時停車之準備，亦未讓延平路上之直行車先
    行即貿然作左轉彎欲進入急水溪堤防道路，而告訴人乙○○亦應注意能注意其未
    考領駕照，不得行車上路竟仍無照騎車，且應注意能注意該處為無號誌交岔路口
    ，可能會有車輛橫彎轉向之車前狀況，亦疏未注意採取減速慢行並作隨時停車準
    備之必要安全措施，仍貿然持速直行欲通過該岔路口，致所騎駛之機車與被告所
    駕駛之上開自小貨車發生撞擊而受傷肇事，被告及乙○○自有違前開規定之注意
    義務，其二人均顯有過失，臺灣省台南區車輛行車事故鑑定委員會亦同此認定，
    並鑑定被告為肇事主因，乙○○為肇事次因，有該委員會南鑑字第九二０六七０
    號鑑定意見書在卷可憑。而告訴人乙○○雖與有過失，然本件車禍既係被告之過
    失併合發生，被告之過失罪責自仍不能因此即解免。又被告之過失行為與告訴人
    乙○○所受上開傷害之間，顯有相當因果關係，亦無疑義。從而，本件事證已甚
    明確，被告之過失傷害犯行，堪以認定。
二、核被告丙○○所為，係犯刑法第二百八十四條第一項前段之過失傷害罪。其肇事
    後未被有偵查權之公務員或機關發覺其為犯嫌前，留在事故現場向到場處理之警
    員自承犯行，進而接受裁判，此業經被告供明在卷可按，並經證人即本件車禍現
    場處理員警甲○○到庭陳證無訛，被告行為合乎自首之要件，應依刑法第六十二
    條前段減輕其刑。爰審酌被告之品行、應負過失責任之程度即其為肇事主因、造
    成告訴人傷害之結果、肇事後尚未與告訴人達成民事上之和解，及被告犯後尚能
    坦認犯行態度良好等一切情狀，量處如主文所示之刑，並諭知易科罰金之折算標
    準，以資懲儆。
據上論斷，應依刑事訴訟法第二百九十九條第一項前段，刑法第二百八十四條第一項
前段、第六十二條前段、第四十一條第一項前段，罰金罰鍰提高標準條例第一條前段
、第二條，判決如主文。
本案經檢察官陳本良到庭執行職務。
中      華      民      國      九十二      年     九     月     四     日
                                      臺灣臺南地方法院交通法庭
                                          法  官  張  瑛  宗
右正本證明與原本無異。
如不服本判決，應於判決送達後十日內，向本院提出上訴狀。
                                          書記官  陳  志  德
中      華      民      國      九十二      年     九     月     四     日
附錄本案論罪科刑罰條：
中華民國刑法第二百八十四條
 (過失傷害罪)
因過失傷害人者，處六月以下有期徒刑、拘役或五百元以下罰金，致重傷者，處一年
以下有期徒刑、拘役或五百元以下罰金。
從事業務之人，因業務上之過失傷害人者，處一年以下有期徒刑、拘役或一千元以下
罰金，致重傷者，處三年以下有期徒刑、拘役或二千元以下罰金。


司法院資訊處製作；財團法人民間司法改革基金會備份。
